【裁判字號】    89,易,4888
【裁判日期】    900416
【裁判案由】    家庭暴力防治法等
【裁判全文】
臺灣高雄地方法院刑事判決                        八十九年度易字第四八八八號
    公  訴  人  臺灣高雄地方法院檢察署檢察官
    被      告  丙○○
右列被告因違反家庭暴力防治法等案件，經檢察官提起公訴（八十九年度偵字第八一
四五號），本院判決如左：
    主  文
丙○○公然侮辱人，處罰金貳仟元；如易服勞役，以參佰元折算壹日。緩刑壹年。
    事  實
一、丙○○與乙○○係配偶關係，二人間具有家庭暴力防治法第三條第一款之家庭成
    員關係，並育有一女張琪怡，嗣因交惡分居而訴請離婚中；民國八十九年二月六
    日上午十時三十分許，雙方約定在高雄市○○路與民權路口之民權派出所會面，
    因乙○○爽約未帶同張琪怡前來，雙方爭吵不休，丙○○並進入乙○○停放在上
    址路旁之車號ＸＳ─七七七七號自用小客車後座，其父蘇金輝亦隨後進入該車並
    予上鎖，乙○○見狀，先持鑰匙開啟駕駛座車門，命其二人下車被拒，遂自行攔
    計程車擬搭車離去，詎丙○○竟於上開不特定人得以共聞共見之場所，公然以言
    語辱罵乙○○是「沒有用的男人，跛腳」等語，足以減損乙○○之聲譽，妨害乙
    ○○之名譽。
二、案經乙○○訴請臺灣高雄地方法院檢察署偵辦起訴。
    理  由
一、訊據被告丙○○矢口否認有何上開犯行，辯稱：伊並未罵乙○○沒有用的男人、
    跛腳等語，乙○○提出之錄音帶係剪接而成云云。惟查右揭事實，業據告訴人乙
    ○○到庭指訴綦詳，並有案發當時之錄音帶暨譯文各二份附卷可稽；而附卷之錄
    音帶Ａ面起始至約三十二秒、二分四十四秒處雖有二處中斷痕跡，然被告辱罵乙
    ○○「沒有用的男人，跛腳」之處，係在七分三十秒處，該處並無中斷之痕跡，
    且該處之背景聲音與二人先前爭吵時之背景聲音均相同且連續，此業據本院當庭
    勘驗屬實，並制有筆錄在卷可稽，復有法務部調查局（九十）陸（三）字第九０
    ０一二一一六號鑑定通知書乙紙在卷可按，可證被告辱罵告訴人部分並無剪接，
    被告辯解不足採信，本案罪證明確，犯行堪以認定。
二、核被告所為，係犯刑法第三百零九條之公然侮辱罪，屬於家庭暴力防治法第二條
    第二項之家庭暴力罪。爰審酌被告係因思女心切欲見其女而無所得，致情緒失控
    而犯此案，且係因告訴人爽約在前，復一再以言語刺激被告，被告才會於告訴人
    即將搭車離去之際出言辱罵告訴人，其情令人憐憫，爰從輕量處如主文所示之刑
    ，並諭知易服勞役之折算標準。又被告前未曾受有期徒刑以上刑之宣告，因一時
    失慮，偶罹刑典，事後已深具悔意，經此刑之宣告後，應知警惕而無再犯之虞，
    本院因認暫不執行其刑為當，予以宣告緩刑，用啟自新。
三、公訴意旨另謂：被告於上揭時地，因不滿告訴人爽約未帶同其女張琪怡前來，而
    與告訴人爭吵不休，嗣被告突發現告訴人口袋內藏放錄音機，旋即施暴動手搶取
    ，因告訴人出手護住致未得手；嗣又為阻止告訴人離去，乃進入告訴人停放在上
    址路旁之車號ＸＳ─七七七七號自用小客車後座，被告之父蘇金輝亦隨後進入該
    車並予上鎖，妨害告訴人行使權利，告訴人見狀，先持鑰匙開啟駕駛座車門，命
    其二人下車被拒，遂自行攔計程車離去；因認其涉有刑法第三百零四條第一項之
    強制罪。訊據被告堅決否認有何上開強制犯行，辯稱伊看乙○○有錄音機，只是
    （用手）指一下，乙○○則用手撥開伊，耳機線才掉出來，後來是因為乙○○作
    勢要打伊，伊會害怕才躲進小客車等語。經查被告發現告訴人攜帶錄音機時確有
    拉扯告訴人，但未打告訴人，此業據證人即派出所警員甲○○於偵訊中證訴綦詳
    ，可證當時被告之行為尚未達強暴脅迫之程度；次查被告與其父雖魚貫進入告訴
    人車中，然鑰匙在告訴人手中，此業據告訴人陳明在卷，且被告與其父係坐在後
    座，告訴人仍可將車開走，或以步行方式、另行召喚計程車之方法離去，從而被
    告所用之手段並不足以阻止告訴人離去，而妨害告訴人行使權利，是被告所為尚
    與刑法第三百零四條強制罪之構成要件不符；此外復查無其他積極證據足資證明
    被告有何強制犯行，被告犯罪不能證明，應為無罪之諭知，惟因檢察官認被告此
    部分犯行與前開有罪部分，有裁判上一罪之法律關係，爰不另為無罪之諭知。
據上論斷，應依刑事訴訟法第二百九十九條第一項前段、刑法第三百零九條第一項、
第四十二條第二項、第七十四條第一款、罰金罰鍰提高標準條例第一條前段、第二條
，判決如主文。
本案經檢察官鄧藤墩到庭執行職務。
中      華      民      國    九十      年      四      月     十六     日
                                    臺灣高雄地方法院刑事第三庭
                                        法  官  李  淑  惠
右正本證明與原本無異。
如不服本判決，應於判決送達後十日內，向本院提出上訴狀。
                                        書記官  馮  欽  鳳
中      華      民      國    九十      年      四      月     十六     日


司法院資訊處製作；財團法人民間司法改革基金會備份。
